【裁判字號】    92,婚,636
【裁判日期】    920619
【裁判案由】    離婚
【裁判全文】
臺灣台中地方法院民事判決  九十二年度婚字第六三六號
    原      告  甲○○○
    被      告  乙○○
                          居高.
右當事人間請求離婚事件，本院判決如左：
    主      文
准原告與被告離婚。
訴訟費用由被告負擔。
    事    實
甲、原告方面：
  一、聲明：如主文所示。
  二、陳述：兩造婚姻關係現仍存續中，婚後原告於民國七十二年間發現被告性情丕
      變，動輒對原告發怒，嗣經原告發現被告在外已有女友，並發生超友誼關係，
      其後並為原告查獲，被告答應絕不再與任何其他女人有妨害家庭之往來，否則
      任由原告訴請求離婚，並立具切結書乙份，原告因而原諒被告。豈料至八十六
      年間，被告經常至高雄，少則一天，多則數天不回家，經原告質疑，被告方坦
      承在高雄已交了一個女友，但希望原告給予寬限時間，好與其分手，然其後變
      本加厲，數月不回家，原告忍無可忍，於近日前往高雄居處找得其女友楊美玉
      談判，希其放過被告，竟赫然發現楊女育有一子，其子竟性「賴」，經質問被
      告，果為被告與楊女所生，已可足證被告確有與楊女通姦之行為。原告方知自
      九十一年初起，被告因交往楊女而數月不回家，已在高雄又有一「家庭」，而
      數年來原告殷殷期盼，雖被告一直不顧原告家中之生活，家中生活費均由原告
      自理，被告之父母亦由原告撫養，無非也是希望被告回頭，然被告既早已另組
      「家庭」，而有惡意遺棄之主觀意思，客觀上亦不回家履行同居義務，亦不盡
      撫養父母、照顧妻小之責任，已可足認被告確有惡意遺棄原告之客觀事實；又
      其先前與他人通姦而保證不再犯，後又故態復萌，情節更甚以往，非僅與楊女
      通姦，甚且產下一子，另組「家庭」同居數年，棄其父母與妻小於不顧，顯有
      難以維持婚姻之重大事由，爰依民法第一千零五十二條第一項第二款、第五款
      、第二項之規定，判准兩造離婚。
  三、證據：提出戶籍謄本正本二件、切結書影本一件為證。
乙、被告方面：
    被告未於言詞辯論期日到場，亦未提出任何書狀作何聲明或陳述。
丙、本院依職權傳喚兩造所生子女賴盈璋到院作證。
    理    由
一、被告未於言詞辯論期日到場，核無民事訴訟法第三百八十六條各款所列情形之一
    ，爰依原告聲請，由其一造辯論而為判決。
二、原告主張，兩造婚姻關係現仍存續中，婚後原告於七十二年間發現被告在外已有
    女友「吳連蕉」者，並發生妨害家庭案件，被告嗣後簽具絕不再與任何其他女人
    有妨害家庭情事之切結書乙份，原告因而原諒被告。豈料至八十六年間，被告經
    常至高雄，少則一天，多則數天不回家，經原告質疑，被告方坦承在高雄已交了
    一個女友，但希望原告給予寬限時間，好與其分手，然其後變本加厲，數月不回
    家，原告忍無可忍，於近日前高雄居處找得其女友楊美玉談判，希其放過被告，
    竟赫然發現楊女育有一女，該女姓名為「賴盈樺」，果為被告與楊女所生，已可
    足證被告確有與楊女通姦之行為。原告方知自八十二年起被告已與楊美玉者有通
    姦行為之事實，被告未到院陳述，亦未提出書狀作何陳述；惟上開事實，業據原
    告提出戶籍謄本正本二件、切結書影本一件為證，於賴盈樺之戶籍謄本上載明父
    為「乙○○」、母為「楊美玉」，顯然賴盈樺確為被告與訴外人楊美玉通姦所生
    子女。又兩造所生子女賴盈璋到院證稱：「爸爸今年清明節、春節時有回來二次
    ，之前都沒有回來，也都沒消息，也沒有回家住，人可能在高雄，但不知現在人
    在何處。我知道爸爸在外面有生一個女兒，這件事情媽媽約在三年前的九二一大
    地震時才知道的，切結書是我爸爸的簽名沒錯。」 (本院九十二年四月二十四日
    言詞辯論筆錄參照)等語，參酌證人為被告所生子女，衡情當無故為不利被告之
    證詞，其所為證言自屬可信。原告就此部分事實之主張，堪認為真實。
三、按民法第一千零五十二條第二項規定：有前項以外之重大事由，難以維持婚姻者
    ，夫妻之一方得請求離婚，但其事由應由夫妻之一方負責者，僅他方得請求離婚
    。此所謂抽象、相對、一般的離婚原因，亦即破綻主義離婚法之一到達點。而是
    否有難以維持婚姻之重大事由之判斷標準，為婚姻是否已生破綻而無回復之希望
    ，不可單憑原告主觀之標準（即原告已喪失維持婚姻意欲之主觀面加以認定），
    而應依客觀標準，即難以維持婚姻之事實，是否已達處於同一境況，任何人均將
    喪失維持婚姻之意欲程度以決之。且為符合現代多元化社會之需要，使裁判婚姻
    之事由較富彈性，當婚姻破裂時，夫妻已無共同生活之實質時，即得請求離婚，
    但有責配偶，無請求離婚之權利，申言之，如若自己遭致婚姻之破綻時，不得以
    其破綻為理由，恣意訴請離婚。又婚姻如有難以維持之重大事由，於夫妻雙方均
    須負責時，應比較雙方之有責程度，僅責任較輕之一方，得向責任較重之他方請
    求離婚，如雙方之有責程度相同，則雙方均得請求離婚，以符公平。最高法院八
    十七年台上字第一○四八號、一三○四號及九十年度台上字第一六三九號判決意
    旨即採類似之見解。又按夫妻相處之道，因國情、身分、地位、知識程度及經濟
    能力不同，而有不同相處方式，惟因夫妻來自不同家庭，其成長背景有異，無法
    期待對方凡事盡如己意，古人所謂舉案齊眉，或男主外女主內，或現代新女性主
    義者，其據以說明夫妻相處家庭經營之道固有不同，惟夫妻有如太極之陰陽，一
    陰一陽相調和，陰陽相濟，方能生理與心理上取得平衡，而不致產生生理或心理
    上疾病，若在此太極內，陽之一方強勢時，陰之他方不願退讓，反之亦然，則陰
    或陽即跑到外面，太極因陰陽無法調和，自然會破裂，反之亦然，惟有一進一退
    間取得平衡點，方能維持太極之圓融，而其進退之原則應基於愛為出發點，方能
    進退有序。本件原告主張被告於七十二年間與訴外人吳連蕉者發生妨害家庭案件
    ，經立據切結不再犯後取得原告諒解，嗣其竟自八十三年起又與訴外人楊美玉通
    姦，並進而產下一女賴盈樺，而其自八十六年起即離家出走，其間拒與原告同居
    ，亦不為使原告得與其同居之長期行為而住在高雄，不為與原告同居之行為，復
    棄原告及子女生活於不顧，未定時提供家庭生活費用，對於託付終身之原告而言
    ，先生先與其他女子通姦，經太太原諒後，竟又離家出走，既不提供家庭生活費
    用，復與楊美玉為通姦行為，並進而產下一女，而家中妻小及父母均由原告一力
    承擔，太極之陽已逸出太極之外，太極已難圓融，身為人妻之原告何有顏面於村
    里間立足，任何人處於原告相同地位時，均難期待繼續維持婚姻之意欲，兩造之
    婚姻關係已生嚴重障礙而破裂，且非可歸責於原告，是原告主張依民法第一千零
    五十二條第二項規定，以兩造間有難以維持婚姻之重大事由訴請離婚，自有理由
    ，應予准許。又原告此部分訴請判決離婚為有理由，則如前所述，原告依民法第
    一千零五十二條第一項第二款、第五款規定訴請判決離婚部分，為請求權競合，
    不須一一贅述，附為敘明。
四、原告其餘攻擊方法於本件事實之認定及判決結果，不生影響，茲不一一論列，附
    為敘明。
五、據上論結，原告之訴為有理由，並依民事訴訟法第三百八十五條第一項前段、第
    七十八條，判決如主文。
中      華      民      國    九十二    年      六      月      十九    日
                                    臺灣臺中地方法院家事法庭
~B法      官  陳學德
右為正本係照原本作成
如對本判決上訴須於判決送達後二十日內向本院提出上訴狀
中      華      民      國    九十二    年      六      月      二十    日
~B法院書記官  賴榮順


司法院資訊處製作；財團法人民間司法改革基金會備份。
